臺灣嘉義地方法院民事判決
111年度嘉簡字第251號
原      告  魏秀芸  
訴訟代理人  劉育辰律師
複  代理人  陳奕璇律師
被      告  林淑芬  
訴訟代理人  陳凱文  
上列當事人間請求侵權行為損害賠償事件，本院於民國111年8 
月22日言詞辯論終結，判決如下：
    主  文
一、被告應給付原告新臺幣451,342元，及自民國110年12月29日
    起至清償日止，按年息百分之5計算之利息。
二、原告其餘之訴駁回。
三、訴訟費用（除減縮部分外）由被告負擔百分之35，餘由原告
    負擔。
四、本判決第1項得假執行。但被告如以新臺幣451,342元為原告
    預供擔保，得免為假執行。
五、原告其餘假執行之聲請駁回。
    事實及理由
壹、程序部分
    按訴狀送達後，原告不得將原訴變更或追加他訴，但擴張或
    減縮應受判決事項之聲明者，不在此限，民事訴訟法第255
    條第1項第3款定有明文。查本件原告起訴之聲明第1項為：
    被告應給付原告新臺幣（下同）133萬1,336元，及自起訴狀
    繕本送達翌日起至清償日止，按年息百分之5計算之利息。
    嗣於民國111年5月13日具狀變更訴之聲明第1項為：被告應
    給付原告129萬9,538元，及自起訴狀繕本送達翌日起至清償
    日止，按年息百分之5計算之利息（見本院卷第161頁），核
    原告前開所為，係屬減縮應受判決事項之聲明，自應准許。
貳、實體部分
一、原告主張：
  ㈠被告於109年12月17日上午7時44分，駕駛車牌號碼00-0000號
    自用小客車，沿嘉義縣民雄鄉興中村江厝店嘉76線鄉道往北
    行經江厝店30之18號前之路口處欲左轉時，本應注意車前情
    況，隨時採取必要之安全措施，且亦應讓行駛於對向道路之
    直行車輛先行，而依當時並無不能注意之情形，竟疏於注意
    ，即在上揭路口處貿然左轉。適原告騎乘車牌號碼000-000
    號普通重型機車（下稱系爭機車），沿嘉76線鄉道往南穿越
    上揭路口，遭被告所駕之車碰撞，身體因此受有右側遠端橈
    骨骨折、四肢擦挫傷、左小腿壓砸傷合併壞死性筋膜炎及皮
    膚壞死等傷害（下稱系爭傷害），經鈞院110年度嘉交簡字
    第1094號判決有期徒刑3個月，被告違規行為致原告受有身
    體之傷害，原告自得依民法第184條第1項前段、第191條之2
    、第196條、第213條第3項等規定請求被告負損害賠償責任
    。
  ㈡原告因系爭傷害向被告請求之金額如下：
  ⒈系爭機車修理等費用11,433元：系爭機車為原告母親林青縯
    所有，因本件車禍事故損壞嚴重，經維修支出27,600元，其
    中零件費用19,400元經折舊後為3,233元【計算式：19,400÷
    （5+1）】，加計工資3,500元、托運費500元、保管費4,200
    元，共計11,433元，林青縯並已將該損害賠償請求權讓與原
    告，則原告請求11,433元應屬適法。其中保管費係因被告要
    求原告不得先行修理，需等產險公司處理，故將機車放置於
    機車行，機車行每日收費20元，原告久候不到被告及產險公
    司回覆，遂於110年7月17日請機車行直接修理，此段時間之
    保管費4,200元應由被告負擔。
  ⒉醫療費用61,252元：原告因系爭傷害至戴德森醫療財團法人
    嘉義基督教醫院（下稱嘉義基督教醫院）住院手術及回診，
    支出醫療費用61,252元。
  ⒊看護費用156,000元：原告因系爭傷害需專人看護期間為住院
    期間（109年12月17日至12月21日）及出院後60日，共計65
    日，看護費以每日2,400元計算，共計156,000元(計算式：2
    ,400×65)。
  ⒋看診交通費用10,140元：原告因系爭傷害需搭乘計程車就診
    ，除109年12月21日出院、110年1月20日住院、110年1月25
    日出院屬單趟外，其餘就診均屬來回兩趟，總計單趟3次、
    雙趟18次，對每趟以250元計算不爭執。
  ⒌工作損失323,817元：原告因系爭傷害需休養3個月又5天，另
    110年3月22日至同年12月2日請假回診共2日又2.5小時，以
    上共計3個月7天又2.5小時。依原告109年度扣繳憑單經常性
    薪資所得為1,148,015元，平均月薪為99,827元、日薪為3,3
    28元、時薪為416元。以此計算原告工作損失為323,817元【
    計算式：（3個月×99,827元）+（7天×3,328元）+（2.5小時
    ×416元）】。
  ⒍增加生活支出2,527元：原告因系爭傷害所需，購買消腫貼布
    、膠帶、棉棒、清創藥水等必要醫材，共計2,527元。
  ⒎二次手術所需費用及損害134,639元明細如下：
  ⑴醫療費用：4,700元。
  ⑵二次手術看護費用：手術期間需專人半日照護兩周，請求看
    護費用16,800元【計算式：1,200×14】。
  ⑶工作損失：因原告於2月17日住院，2月18日二次手術後宜休
    養至3月20日，總計休養天數為1個月又4天，以前述薪資計
    算工作損失為113,139元。
  ⒏精神慰撫金60萬元：原告因被告違規行為，所受傷害甚鉅，
    事發迄今已將近一年，身體仍未完全恢復，還要承受二次手
    術之苦，被告從未向原告致歉，全數推由保險公司處理，原
    告所受精神損害非輕，故請求精神慰撫金60萬元。
  ⒐原告受損金額共計1,299,538元【計算式：11,433+61,252+15
    6,000+10,140+323,817+2,527+134,369+600,000】。
  ㈢再依監視器影片觀之，以原告行駛之角度，僅能注意前方是
    否有障礙物及右側道路是否有車輛匯集，實難發現對向駛來
    之被告車輛，且基於信賴原則，對向縱有轉彎來車亦應禮讓
    直行車，難認原告有未注意車前狀況之過失，縱使原告有過
    失，原告應負擔之過失亦屬輕微，應由被告負擔九成之過失
    。
  ㈣並聲明：⒈被告應給付原告1,299,538元及自起訴狀送達翌日
    起至清償日止，按年息百分之5計算之利息。⒉原告願供擔保
    ，請准予宣告假執行。
二、被告則以：
  ㈠就原告請求之金額及項目答辯如下：
  ⒈系爭機車修理等費用部分：系爭機車應依使用年限折舊，另
    原告應可先行維修後做請求，而非將系爭機車置放不維修，
    因此，保管費4,200元不可歸責於被告。
  ⒉醫療費用61,252元部分，被告不爭執。
  ⒊看護費用部分：原告傷勢為右側遠端橈骨骨折，並非下肢骨
    折而行動不便；其日常生活應非完全不能自理，故似無需專
    人照護。若鈞院認有看護之必要，則原告未聘僱專業護理人
    員，而係由親屬照料，照顧之親屬本身並未具有專業護理人
    員資格，且依原告傷勢觀之，日常亦不需反覆實施專業護理
    行為，故不宜以專業護理人員24小時之收費標準2,400元計
    算，被告主張每日以1,200元計算。
  ⒋交通費用部分，同意單趟以250元計算不爭執。
  ⒌工作損失部分：依據110年12月2日嘉義基督教醫院診斷書醫
    囑「不宜搬重，且需要專人照護60天…」，合理休養天數為6
    0天為限，且原告在受傷期間並無實質上薪資減損，且雇主
    亦有依勞基法發薪，原告並無實際損失，無損害填補之適用
    。
  ⒍增加生活支出部分，如為必要醫材費用，被告則不爭執。
  ⒎二次手術所需費用及損害部分：對醫療費用部分4,700元沒有
    意見。看護費用部分之天數應以醫囑為主，以半日1,200元
    計算。工作損失部分以實際薪資有減損之部分計算。
  ⒏精神慰撫金部分：本件車禍被告雖有過失，然車禍發生後被
    告即委託保險公司積極處理，且保險公司及被告嘗試聯繫原
    告均未連繫上，傳簡訊原告也未回復，並非被告不願賠償，
    原告請求金額實屬過高。
  ㈡又被告並非完全肇事因素，故不可完全歸責於被告，請求鈞
    院依職權減輕被告之賠償責任。
  ㈢並聲明：原告之訴駁回。
三、本院之判斷：
　㈠原告主張被告於前揭時、地駕駛自用小客車，因未讓對向直
    行車先行而貿然左轉之過失，致原告受有前開傷害等事實，
    未見被告爭執，而被告上開過失傷害犯行，亦經本院110年
    度嘉交簡字第1094號刑事簡易判決判處有期徒刑3月（得易
    科罰金）確定在案，並有本院上開刑事簡易判決在卷可查（
    見本院卷第67至70頁），且經本院調取前開卷宗核閱屬實，
    堪認原告此部分之主張為真實。
　㈡又按因故意或過失，不法侵害他人之權利者，負損害賠償責
    任。汽車、機車或其他非依軌道行駛之動力車輛，在使用中
    加損害於他人者，駕駛人應賠償因此所生之損害。不法侵害
    他人之身體或健康者，對於被害人因此喪失或減少勞動能力
    ，或增加生活上之需要時，應負損害賠償責任。民法第184
    條第1項前段、第191條之2前段、第193條第1項分別定有明
    文。查本件車禍之發生係因被告駕駛車輛跨越分向線搶先左
    轉而未讓直行車先行之過失所致，業經本院勘驗監視器影像
    屬實（見本院卷第169頁），並有本院擷取之影像畫面在卷
    可參（見本院卷第155至159頁），參以被告前開過失與原告
    所受傷害間復有相當因果關係。因此，原告依上開規定請求
    被告負損害賠償責任，自屬有據。
　㈢茲就原告之請求，分述如下：
　⒈系爭機車修理等費用部分：原告主張系爭機車經維修支出27,
    600元，其中零件費用19,400元經折舊後為3,233元，加計工
    資3,500元、托運費500元、保管費4,200元，共計11,433元
    ，且系爭機車所有權人林青縯並已將該損害賠償請求權讓與
    原告等語。而被告則抗辯：系爭機車應依使用年限折舊，至
    於保管費4,200元，不能歸責於被告等語。經查：
　⑴按不法毀損他人之物者，被害人得請求賠償其物因毀損所減
    少之價額；負損害賠償責任者，除法律另有規定或契約另有
    訂定外，應回復他方損害發生前之原狀；損害賠償，除法律
    另有規定或契約另有訂定外，應以填補債權人所受損害及所
    失利益為限，民法第196條、第213條第1項、第216條第1項
    分別定有明文。而所謂請求賠償物被毀損所減少之價額，得
    以修復費用為估定標準，但以必要者為限，例如修理材料以
    新品換舊品，應予折舊（最高法院77年度第9次民事庭會議
    決議參照）。原告主張系爭機車因本件車禍受損，零件費用
    為19,400元、工資費用為3,500元、托運費用500元、保管費
    用4,200元，且該請求已讓與原告等情，有原告所提出之估
    價單及債權讓與同意書在卷可稽（見本院卷第21至23頁），
    堪認屬實，該零件材料係以新品替換舊品，自應扣除折舊部
    分。又依行政院所頒固定資產耐用年數表，機器腳踏車之耐
    用年數為3年，及依平均法每年折舊3分之1，參酌營利事業
    所得稅結算申報查核準則第95條第6項規定，固定資產提列
    折舊採用平均法者，以1年為計算單位，其使用期限未滿1年
    者，按實際使用之月數相當於全年之比例計算之，不滿1月
    者，以月計。而系爭機車係100年11月出廠，此觀原告提出
    的系爭機車行照即明（見本院卷第19頁），迄至系爭車禍發
    生時即109年12月17日，已使用逾3年，是系爭機車於事故發
    生時已超過耐用年限，其零件更換應以零件之殘價計算其損
    害額。準此，依所得稅法第51條及同法施行細則第48條之規
    定，本院以平均法計算其折舊，並依營利事業所得稅查核準
    則第95條所規定之計算公式計算其殘價（即殘價＝固定資產
    之實際成本/耐用年數表規定之耐用年數+1），則上開零件
    費用19,400元，於使用3年後之殘價為4,850元【計算式：19
    ,400/(3+1)】，原告僅請求3,233元之零件費用，核屬有據
    。另觀之系爭機車受損部位，若繼續行駛顯有危險，原告請
    求托運費500元，亦有理由。再加計毋庸折舊之工資3,500元
    ，總計原告得請求系爭機車必要修復費用為7,233元【計算
    式：3,233+500+3,500】。
　⑵至於原告請求保管費4,200元部分，本院審酌系爭機車之修理
    與否繫於原告或車主這一方之決定，縱然被告尚未賠償，原
    告或車主仍可進行修理，僅是事後求償之問題，兩者係屬可
    分離之事項，故原告此部分保管費之請求，應予駁回。
　⒉醫療費用部分：原告主張因系爭傷害已支出醫療費用61,252
    元等情，業據其提出門診、住院費用收據為證（見本院卷第
    27至51頁），且為被告所不爭執，故原告此部分請求之醫療
    費用61,252元，自應准許。
　⒊看護費用部分：原告因本件事故需專人看護期間為住院期間
    （109年12月17日至12月21日）及出院後60日，共計65日，
    看護費以每日2,400元計算，共計156,000元(計算式：2400
    元×65日)。被告則抗辯每日以1,200元計算等語。經查：
　⑴按親屬代為照顧被害人之起居，固係基於親情，親屬間之看
    護，縱因出於親情而未支付費用，然親屬看護所付出之勞力
    並非不能評價為金錢，此種基於身分關係之恩惠，自不能加
    惠於加害人，故由親屬看護時，縱無現實看護費之支付，仍
    應比照一般看護情形，認被害人受有相當於看護費之損害，
    得向加害人請求賠償，始符公平原則及民法第193條第1項所
    定「增加生活上需要」之意旨（最高法院89年度台上字第17
    49號判決意旨參照）。
　⑵本院審酌原告109年12月17日至109年12月21日住院期間，本
    需專人全日照護，另原告出院後尚需專人全日照護60天，亦
    有嘉義基督教醫院111年5月3日函在卷可佐（見本院卷第147
    頁），且為兩造所不爭執（見本院卷第241頁），斟酌109年
    至110年3月期間看護費用之一般行情約2,200元，故原告請
    求被告賠償看護費於143,000元【計算式：2,200×65】範圍
    內，為有理由，逾上開範圍之請求，則屬無據。
　⒋交通費部分：原告主張其第一次手術後3個月不宜騎車，就診
    單趟3次，雙趟來回18次，不爭執1趟以250元計算等語，被
    告亦不爭執單趟以250元計算。對照原告所提已支出醫療費
    用之醫療收據之時間可知，原告就診次數單趟為3次，雙趟
    為17次，故以單趟250元計算，原告所請求就診交通費於9,2
    50元【計算式：250×37】之範圍內，應予准許。逾此範圍之
    請求，應予駁回。
　⒌工作損失(含二次手術即移除鋼板手術）部分：原告主張其因
    系爭傷害受有工作損失323,817元【計算式：（3個月×99,82
    7元）+（7天×3,328元）+（2.5小時×416元）】及二次手術
    受有113,139元（1個月又4天，以前述薪資計算）之工作損
    失等語，惟經被告抗辯：雇主有依勞基法發薪，原告並無損
    失等語。經查：
　⑴依據嘉義基督教醫院檢送原告之薪資所得及假勤狀況可知（
    見本院卷第191至193頁），原告109年6月至同年11月之平均
    薪資為71,058元【計算式：（75,748+75,548+68,456+68,95
    7+63,549+74,091）÷6≒71,058，小數點以下四捨五入】、日
    薪為2,369元【計算式：71,058÷30≒2,369，小數點以下四捨
    五入】、時薪為296元【計算式：2,369÷8≒296】，則原告既
    請求工作損失，當然以其請假天數為準，而非宜休養之日數
    ，本院審酌原告自109年12月17日起至111年3月20日止之期
    間，歷經住院施行手術、術後休養及陸續回診，因此，該期
    間之公傷假61日、特別休假14日又5.5小時、病假9日又2小
    時，共計84日又7.5小時，核與系爭傷勢有關，並以前開日
    薪及時薪加以計算後，原告因本件車禍受傷致無法工作之損
    失於201,216元【計算式：（2,369×84）+（296×7.5）】範
    圍內，為有理由，應予准許，超過部分，則於法無據，應予
    駁回。
　⑵至於被告抗辯：雇主有依勞基法發薪，原告並無損失乙節，
    然按雇主因勞工遭遇職業災害而致死亡、殘廢、傷害或疾病
    時所為之補償，僅該雇主得以之抵充就同一事故所生損害之
    賠償金額，要與其他應負賠償義務之第三人無涉（最高法院
    104年度台上字第444號裁定意旨可資參照）。是以，原告向
    雇主請公傷假而經雇主於上開期間每月匯給原告薪資，係依
    據勞動基準法規定給予原告之薪資補償，依前說明，此係雇
    主對其勞工之職業災害補償，非在減免損害賠償人之責任，
    被告不得因原告已受領職業災害補償，而主張原告未受有薪
    資之損失，況且，原告受有上開薪資補償利益，乃係出於勞
    動法令之規定，而原告得以請求被告負損害賠償責任，則係
    出於本件車禍發生，二者間顯非出於同一原因事實，尚無民
    法第216條之1損益相抵之適用，附此敘明。
　⒍增加生活支出部分：原告主張其因本件事故所受傷勢，購買
    消腫貼布、膠帶、棉棒、清創藥水等必要醫材，共計2,527
    元，固據提出交易明細及電子發票證明聯為證（見本院卷第
    61至63頁），本院審酌膠帶、棉棒、白藥水、雙氧水等項，
    與消毒傷口有關，應可認定與原告所受傷勢相關而有必要，
    原告據此請求727元【計算式：509+218】，為有理由。至於
    其餘三帆通血透骨膏、保濟堂固樂沙敏祛風透、順安速舒肌
    藥膠布等費用，原告並未舉證證明確有支出此一費用之必要
    ，要難認為療傷所必需，均應予剔除。從而，原告此部分請
    求在727元範圍內，核屬有據，超過部分，難以准許。
　⒎二次手術（即移除鋼板手術）所需醫療費用及看護費用部分
    ：原告主張其因系爭傷害為第2次手術而請求醫療費用4,700
    元及需專人半日看護2週之看護費用16,800元等情，業據其
    提出門診、住院費用收據及診斷證明書為證（見本院卷第13
    5至139頁），復有嘉義基督教醫院111年4月7日函文可佐（
    見本院卷第117頁），且被告對半日看護費用以1,200元計算
    並不爭執（見本院卷第168頁），堪認原告前開請求21,500
    元，核屬有據應予准許。
　⒏精神慰撫金部分：按法院對於慰撫金之量定，應斟酌加害程
    度、兩造之身分地位經濟狀況等關係定之。因此，非財產上
    損害賠償，應以實際加害之情形、加害之程度、被害人所受
    精神上痛苦之程度、賠償權利人之身分、地位、經濟能力綜
    合判斷之。查原告因本件車禍致身體、健康受侵害，主張因
    此受有精神上痛苦，應屬有據，自得依民法第195條第1項規
    定請求被告給付慰撫金。本院審酌兩造稅務電子閘門財產所
    得調件明細資料（置於個資卷），併斟酌原告大學畢業之學
    歷，擔任藥師工作（見本院卷第77至81頁）與被告自陳其無
    業，國小畢業之學歷、經濟來源需靠幫兒子帶小孩所給予之
    生活費，經濟狀況不佳（見本院卷第91頁）等兩造之身分經
    濟地位以及被告之過失情形、原告所受系爭傷害暨治療過程
    與身體及精神上因此所受之痛苦等一切情狀，認原告請求精
    神慰撫金60萬元，尚嫌過高，應以12萬元為適當，超過部分
    即屬無據，應予駁回。
　⒐基上，原告因本件車禍共計受有之損害564,178元【計算式：
    7,233+61,252+143,000+9,250+201,216+727+21,500+120,00
    0】。　
  ㈣按損害之發生或擴大，被害人與有過失者，法院得減輕賠償
    金額，或免除之，民法第217條第1項定有明文。又汽車行駛
    時，駕駛人應注意車前狀況及兩車並行之間隔，並隨時採取
    必要之安全措施，道路交通安全規則第94條第3項前段定有
    明文。查被告有跨越分向線搶先左轉，轉彎車未讓直行車先
    行之過失，雖經認定如前，惟觀之本院擷取監視器影像之照
    片可知（見本院卷第157至159頁），原告騎乘系爭機車行經
    塞車路段，亦有未注意車前狀況之過失，參以在無交通號誌
    之交岔路口，任何一方車輛行經交岔路口非有絕對路權，仍
    應視雙方違規之情節予以衡酌過失程度，因此，被告跨越分
    向線搶先左轉而未讓直行車先行，為本件車禍事故之肇事主
    因，原告則疏未注意車前狀況，應為肇事次因。是原告就本
    件車禍事故發生亦與有過失，本院審酌雙方就本件車禍發生
    之過失情節輕重，認兩造就車禍事故之過失比例應為原告負
    擔20％之責任，被告應負擔80％之過失責任，故原告得請求被
    告賠償之金額，自應按其過失責任比例扣除求償金額。從而
    ，本件原告得請求被告賠償之金額應為451,342元【計算式
    ：564,178×80％≒451,342，小數點以下四捨五入】，原告逾
    此範圍之請求，即屬無理由，應予駁回。
四、綜上所述，原告依侵權行為法律關係，請求被告給付原告45
    1,342元，及自110年12月29日起（送達證書見本院卷第75頁
    ）至清償日止，按年息百分之5計算之利息，為有理由，應
    予准許，至逾此範圍之請求，則屬無據，應予駁回。
五、本件事證已臻明確，兩造其餘攻擊防禦方法，經審酌後核與
    判決結果不生影響，爰不逐一論述。
六、本件原告勝訴部分係就民事訴訟法第427條訴訟適用簡易程
    序所為被告敗訴之判決，依同法第389條第1項第3款規定，
    應依職權宣告假執行，故原告請求本院供擔保宣告假執行，
    僅係促使本院依職權宣告之提醒，本院無庸另命原告供擔保
    。另依同法第392條第2項規定，依職權宣告被告為原告供相
    當金額之擔保後，得免為假執行。至於原告受敗訴判決部分
    ，其假執行之聲請即欠缺依據，應併予駁回。
七、訴訟費用之負擔：依民事訴訟法第79條規定，諭知訴訟費用
    之負擔如主文第3項所示。
中　　華　　民　　國　　111 　年　　9 　　月　　5 　　日
                  臺灣嘉義地方法院嘉義簡易庭
                                  法　官　周欣怡
以上正本係照原本作成。
如對本判決上訴，須於判決送達後20日內向本庭（嘉義市文化路
308之1號）提出上訴狀（均須按他造當事人之人數附繕本）。如
委任律師提起上訴者，應一併繳納上訴審裁判費。
中　　華　　民　　國　　111 　年　　9 　　月　　5 　　日
                                  書記官  葉芳如